臺灣臺北地方法院民事判決　　　　　　 93年度簡上字第682號
上　訴　人　丙○○
訴訟代理人　陳慶尚律師
複代理人　　宣玉華律師
　　　　　　陳祥彬律師
被上訴人　　神乎科技股份有限公司
法定代理人　甲○○
訴訟代理人　乙○○
上列上列當事人間請求給付票款事件，上訴人對於中華民國九十
三年九月三十日本院台北簡易庭九十三年度北簡字第一０五四九
號第一審判決提起上訴，本院於九十四年十一月三日言詞辯論終
結，判決如下：
    主  文
上訴駁回。
第二審訴訟費用由上訴人負擔。
    事實及理由
一、被上訴人起訴主張其執有上訴人於民國93年2月25日簽發，
    以華南商業銀行公館分行為付款人，面額新台幣（下同）2,
    000,000元之支票乙紙，詎屆期向付款人為付款之提示遭退
    票，追索無效，爰依票據法律關係，求為判命上訴人給付
    2,000,000元，及自93年2月25日起至清償日止，按年息6%計
    算之利息等語。並於本院聲明：上訴駁回。
二、上訴人辯稱：兩造於92年10月16日簽訂商業顧問服務委任契
    約書，約定上訴人協助被上訴人完成與中華電信股份有限公
    司（下稱中華電信公司）出租Pager頻道之簽約，被上訴人
    並於簽約同時預付佣金2,000,000元予上訴人，上訴人亦簽
    發同額之系爭支票予被上訴人，作為未完成約定工作項目（
    即促成被上訴人與中華電信公司簽約）時還款之保證。惟依
    契約第2條約定，被上訴人必須提供必要的工作條件與技術
    支援以供上訴人於契約約定期限內完成約定之工作項目，詎
    被上訴人竟未依約提供必要之資料予上訴人，僅於上訴人從事
    商業顧問服務期間提供二張簡便之說明書，遲未提供完整之
    計畫書，致上訴人工作無法順利進行，未能於約定之期限內
    完成工作項目，此顯可歸責於被上訴人，上訴人自得依票據
    法第13條規定主張票據抗辯。又被上訴人故意不履行契約，
    係以不正當行為阻其條件成就，依民法第101條規定，視為
    條件已成就，即視為上訴人已依約完成工作項目；再被上訴
    人故意不提供必要的工作條件與技術支援予上訴人，亦係以
    不正當行為促其條件之成就，視為條件不成就，即關於被上
    訴人逕行兌現支票之條件，依法視為不成就。是被上訴人向
    上訴人請求給付系爭票款，顯然欠缺票據權利之原因關係云
    云。並於本院聲明：(一)原判決廢棄。(二)被上訴人於第一審之
    訴駁回。(三)如受不利之判決，願擔擔保請准宣告免予假執行
    。
三、被上訴人主張其執有上訴人於93年2月25日簽發，以華南商
    業銀行公館分行為付款人，面額2,000,000元之支票乙紙，
    詎屆期向付款人為付款之提示遭退票之事實，業據提出支票
    及退票理由單為證，並為上訴人所不爭執，堪信為真實。惟
    被上訴人主張依票據法律關係，上訴人應給付系爭票款等語
    ，為上訴人所否認，並以前揭情詞置辯。經查：
（一）按票據行為為不要因行為，苟執票人之取得票據並非出於
      惡意或詐欺，固不因票據行為原因之無效而受影響，惟票
      據債務人，以自己與執票人間所存抗辯之事由對抗執票人
      ，仍非法所不許，此觀票據法第13條之規定即可明瞭，最
      高法院27年滬上字第97判例意旨可資參照。經查，依被上
      訴人與海灣國際商務顧問股份有限公司（下稱海灣公司）
      於92年10月26日簽訂之商務顧問服務委任契約書第3條約
      定：「雙方基於合作本案之誠意，甲方（即被上訴人）同
      意於簽訂本約時，開立金額為2,000,000元之即期支票予
      乙方（即海灣公司），作為本案佣金之預付；該金額雙方
      並同意於日後計算佣金時，先行扣抵。然乙方亦應同時相
      對開立以93年2月15日為兌現日，並由丙○○先生背書為
      保證人之支票予甲方作為保證，倘乙方未能於該預定完成
      日完成工作α時，則甲方有權逕行兌現該支票；惟乙方若
      如期完成工作α時，則甲方應退還該支票予乙方。」，而
      上訴人即依上開契約約定交付本件系爭支票予被上訴人作
      為保證票等情，為兩造所不爭執，是故依票據法第13條規
      定之反面解釋及上開最高法院判例意旨，兩造為票據關係
      之直接前後手，上訴人自得執票據之原因關係而為抗辯。
（二）依前揭商務顧問服務委任契約書第2條工作α項：「乙方
      （即海灣公司)應於受託期間協助甲方（即被上訴人）儘
      速完成與中華電信股份有限公司（下稱中華電信公司）
      Pager營運三贏合作業務計晝，該合作要項為中華電信同
      意出租Pager頻道予甲方，並以甲方TelePDA系列產品創造
      更新Pager營運之商機，本合作方案之合約簽訂應於92年
      底完成」及第3條「「雙方基於合作本案之誠意，甲方同
      意於簽訂本約時，開立金額為2,000,000元之即期支票予
      乙方，作為本案佣金之預付；該金額雙方並同意於日後計
      算佣金時，先行扣抵。然乙方亦應同時相對開立以93 年2
      月15日為兌現日，並由丙○○先生背書為保證人之支票予
      甲方作為保證，倘乙方未能於該預定完成日完成工作α時
      ，則甲方有權逕行兌現該支票」之約定，訴外人海灣公司
      必須於92 年底促使中華電信同意出租Pager頻道予被上訴
      人公司，並完成合約之簽訂，而上開工作至92年年底並未
      完成等情，為兩造所不爭執，是依前揭約定，訴外人海灣
      公司既於92年底未完成系爭契約第2條工作α項約定之義
      務，則被上訴人自得提示系爭支票。上訴人辯稱：被上訴
      人故意不提供必要的工作條件與技術支援予上訴人，亦係
      以不正當行為促其條件之成就，視為條件不成就，即關於
      被上訴人逕行兌現支票之條件，依法視為不成就云云，惟
      為被上訴人所否認，且中華電信公司行動通信分公司於93
      年3月11日召開之「神乎奇機租用pager頻道」會議之結論
      事項「根據92年12月23日交通部修正發布之『行動通信業
      務管理規則』第33條第2項『籌設同意書、架設許可函（
      證）、電臺執照、特許執照或核配之無線電頻率，除法規
      另有規定外，不得出租、出借、轉讓。』規定，不得直接
      將頻道出租予神乎科技股份有限公司，但可採策略聯盟之
      方式合作，此有中華電信公司94年2月17日行行字第
      0940000091號函在卷可稽，證人即中華電信公司行動通信
      分公司管理師陳穗芳亦於原審93年8月3日到庭結證稱：根
      據我們行動通信業務管理規則第33條第2項Pager是不出租
      ，除非是雙方合作，但我們已與其他業者合作，不能再與
      上訴人合作等語（參原審卷第89頁），是中華電信公司不
      出租Pager頻道予上訴人，係該公司基於行動通信業務管
      理規則所為之決定，與被上訴人有無提供必要的工作條件
      與技術支援予上訴人無關，是上訴人辯稱：因被上訴人故
      意不提供必要的工作條件與技術支援予上訴人，亦係以不
      正當行為促其條件之成就，上訴人得拒絕給付票款云云，
      並無理由。
四、綜上所述，本件被上訴人主張上訴人應負票據責任為可採，
    上訴人所辯均為無可取。從而，被上訴人本於票據法律關係
    ，請求上訴人給付票款2,000,000元，及自93年2月25日起至
    清償日止，按年息6% 計算之利息，為有理由，應予准許。
    又本件係就民事訴訟法第427條訴訟適用簡易程序所為上訴人
    敗訴之判決，應依職權宣告假執行，民事訴訟法第389條第1
    項第3款定有明文，是則原審判命上訴人如數給付，並依職
    權宣告假執行，及依上訴人之聲請准予提供擔保後免為假執
    行，於法並無不合。上訴意旨指摘原判決不當，求予廢棄改
    判，為無理由，應予駁回其上訴。
五、因本案事證已臻明確，兩造其餘主張陳述及所提之證據，均
    毋庸再予審酌，附此敘明。
六、據上論結，本件上訴為無理由，依民事訴訟法第436條之1第
    3項、第449條第1項、第78條，判決如主文。
中　　華　　民　　國　　94　　年　　11　　月　　3 　　日
                 民事第六庭    審判長法　官　吳光釗
                                     法  官  楊晉佳
                  　　　　　　　　　 法　官　郭美杏
以上正本係照原本作成
本件當事人須以本判決適用法律顯有錯誤為上訴理由時，始得於
本判決送達後二十日內向本院提出上訴狀，如已於本判決宣示後
送達前提起上訴者，應於判決送達後十日內補具上訴理由（均按
他造當事人之人數附繕本），並經本院許可後方得上訴最高法院
。
                      　             書記官　潘惠梅
中　　華　　民　　國　　94　　年　　11　　月　　3 　　日
